【裁判字號】    90,訴,823
【裁判日期】    900522
【裁判案由】    毒品危害防制條例
【裁判全文】
臺灣高雄地方法院刑事判決                            九十年度訴字第八二三號
    公  訴  人  臺灣高雄地方法院檢察署檢察官
    被      告  甲○○
右列被告因違反毒品危害防制條例案件，經檢察官聲請簡易判決處刑（八十九年度毒
偵字第七五一一號），嗣本院簡易庭（九十年雄簡字第九Ｏ號）認不宜以簡易判決處
刑，移由本院依普通程序審理，本院判決如左：
    主  文
甲○○施用第一級毒品，處有期徒刑陸月，如易科罰金，以參佰元折算壹日。
海洛因淨重零點零柒公克（包裝重零點貳陸公克）沒收銷燬。
    事  實
一、甲○○前於民國八十七年間，因施用第一級毒品海洛因案件，經台灣高雄地方法
    院（以下簡稱本院）依職權以八十七年度訴字第一二二二號裁定送觀察、勒戒後
    ，認無繼續施用毒品之傾向，業經本院於八十七年七月八日以八十七年度訴字第
    一二二二號（起訴書誤載為八十九年度訴字第一二二二號）判決免刑確定。嗣甲
    ○○復另行基於施用海洛因之犯意，於八十九年十一月五日晚間某時，在其位於
    高雄市○○街一一巷一一號住處（起訴書誤載為在高雄市○○路與六合路口），
    將海洛因粉末摻於香菸內點火後吸食而施用海洛因一次，為警於翌日（六日）晚
    間六時許，在高雄市○○路與自由路口處查獲，並扣得海洛因淨重零點零七公克
    （包裝重零點二六公克），經臺灣高雄地方法院檢察署（以下簡稱高雄地檢署）
    檢察官聲請，由本院依八十九年度毒聲字第八七四三號裁定送觀察、勒戒後，認
    有繼續施用毒品之傾向，再依本院八十九年度毒聲字第九六二四號裁定令入戒治
    處所施以強制戒治。
二、案經高雄市政府警察局移送臺灣高雄地方法院檢察署檢察官偵查起訴。
    理  由
一、訊據被告甲○○對於右揭事實坦承不諱，而其為警查獲時所採尿液經本院依職權
    送驗之結果，就嗎啡項目呈陽性反應，有高雄醫學大學附設中和紀念醫院濫用藥
    物尿液檢驗報告一紙在卷可參（附於本院卷），又扣案白色粉末經檢驗確屬海洛
    因（淨重零點零七公克，包裝重零點二六公克），亦有法務部調查局鑑定通知書
    一紙可證。至公訴意旨認：被告右揭施用海洛因之地點係於高雄市○○路與六合
    路口，惟查，被告於本院審理時供稱：係於高雄市○○街一一巷一一號住處施用
    等語（參照本院之審判筆錄），而被告雖於警訊及偵查中均供稱係於高雄市○○
    路與六合路口施用毒品云云，然除此之外，並無其他證據足以證明被告前開自白
    之真實性，本院自不得僅以其自白作為認定犯罪事實之唯一證據，是以此部分公
    訴意旨容有未洽，附此敘明。再查，被告前因施用海洛因案件，經本院依職權裁
    定送觀察、勒戒後，認無繼續施用毒品之傾向，業經本院於八十七年七月八日判
    決免刑確定等情，有本院上開裁定及八十七年度訴字第一二二二號刑事判決各一
    份，及台灣高雄地方法院檢察署刑案資料查註紀錄表、本院被告院內索引卡紀錄
    表及台灣高等法院被告全國前案紀錄表各一紙可參，而被告於上開免刑判決後，
    於五年內復因此次（即右揭犯罪事實）施用第一級毒品海洛因案件，經本院裁定
    將被告送觀察、勒戒後，認有繼續施用毒品之傾向，復據檢察官聲請由本院裁定
    令被告入戒治處所施以戒治一年等情，亦有本院之前開裁定及台灣高雄看守所附
    設勒戒處所八十九年十一月十六日高所坤戒勒字第五Ｏ四三號函及該函所附之有
    無繼續施用毒品傾向證明書一紙在卷可證。綜前所述，被告之任意性自白均核與
    事實相符，本件事證明確，其右揭犯行堪以認定。
二、核被告所為，係犯毒品危害防制條例第十條第一項之施用第一級毒品罪。其於施
    用第一級毒品海洛因前非法持有毒品海洛因之行為，本應論以持有第一級毒品罪
    ，惟其於持有後進而施用，持有之低度行為應為施用之高度行為所吸收，不另論
    罪。爰審酌被告前因施用毒品犯行獲判免刑後，竟未生警悟之心，猶犯本件罪行
    ，顯見被告之意志力不堅，然念其前除因施用毒品經判決免刑外，並無其他犯罪
    前科，有台灣高雄地方法院檢察署刑案資料查註紀錄表、本院被告院內索引卡紀
    錄表及台灣高等法院被告全國前案紀錄表各一紙在卷可憑，尚非品行極為惡劣之
    人，復考量施用毒品乃自我殘害之行為，並未傷及他人，又犯罪後坦承所有犯行
    等一切情狀，酌量處如主文所示之刑。又於被告行為後，刑法第四十一條業於九
    十年一月十日修正公布施行，並於同年月十二日生效，依修正前之刑法第四十一
    條規定：「犯最重本刑為三年以下有期徒刑以下之刑之罪，而受六個月以下有期
    徒刑或拘役之宣告，因身體、教育、職業或家庭之關係，執行顯有困難者，得以
    一元以上三元以下折算罰金」，惟修正後之刑法第四十一條第一項規定「犯最重
    本刑為五年以下有期徒刑以下之刑之罪，而受六個月以下有期徒刑或拘役之宣告
    ，因身體、教育、職業或家庭之關係或其他正當理由，執行顯有困難者，得以一
    元以上三元以下，易科罰金。但確因不執行所宣告之刑，難收矯正或難以維持法
    秩序者，不在此限」。比較上開新舊法，修正後之刑法第四十一條第一項就得宣
    告易科罰金之範圍較修正前之舊法為廣，是依刑法第二條第一項前段規定，自應
    適用裁判時較有利於被告之法律即修正後之刑法第四十一條第一項規定，併諭知
    易科罰金之折算標準。至扣案物品經送驗後認確屬海洛因（淨重零點零柒公克，
    包裝重零點貳陸公克），已如前述，應依毒品危害防制條例第十八條第一項前段
    規定，宣告沒收銷燬。
據上論斷，應依刑事訴訟法第二百九十九條第一項前段，毒品危害防制條例第十條第
一項，第十八條第一項前段，刑法第十一條前段，第二條第一項前段，第四十一條第
一項，罰金罰鍰提高標準條例第二條，判決如主文。
本案經檢察官王朝震到庭執行職務。
中      華      民      國    九十    年      五      月    二十二      日
                                  臺灣高雄地方法院刑事第六庭
                                    法  官  周  玉  群
右正本證明與原本無異。
如不服本判決，應於判決送達後十日內，向本院提出上訴狀。
                                      書記官  黃  英  彥
中      華      民      國    九十    年      五      月    二十二      日
附錄本判決論罪科刑法條：
毒品危害防制條例第十條第一項：
  施用第一級毒品者，處六月以上五年以下有期徒刑。


司法院資訊處製作；財團法人民間司法改革基金會備份。
